臺灣臺中地方法院民事判決　　　　　　 94年度家訴字第263號
原　　　告　　乙○○
被　　　告　　甲○○
兼上列一人
法定代理人　　丙　○　　住臺中.
上列當事人間否認婚生子女事件，本院於民國九十四年十二月十
九日言詞辯論終結，判決如下：
    主      文
確認被告甲○○（女、民國八十二年八月十六日生）非被告丙○
自原告受胎之婚生子。
訴訟費用由被告負擔。
    事實及理由
一、按關於認諾及訴訟上自認或不爭執事實之效力之規定，於第
    五百八十九條之訴，不適用之。民事訴訟法第五百九十四條
    定有明文。
二、原告主張：原告與被告丙○於民國六十七、八年間結婚，婚
    後原告至部隊服役，六十九年間原告退役後，即返回兩造婚
    後之共同居住處所，卻未見被告蹤影，嗣經原告家人告知，
    始知被告於原告服役期間即離家，亦未告知去處，雖原告四
    處找尋，仍無所獲，被告更於八十一年間，向臺灣高雄地方
    法院提起離婚訴訟，雖經法院判准兩造離婚，然原告亦未收
    到法院開庭通知。九十四年九月十三日，原告因父親欲申請
    老人年金，需備妥戶籍謄本，遂至戶政機關代為申請，孰料
    ，竟發現戶籍謄本記事欄內登記「九十三年六月十七日已接
    通報次女甲○○八十二年八月十六日出生」，且原告與被告
    丙○於八十六年已辦妥離婚登記。被告甲○○雖係原告與被
    告丙○婚姻存續期間受胎所生，致依法被推定為原告之婚生
    子女，但被告甲○○實非被告丙○自原告所受胎，已如前述
    ，為此提起本訴等語。並聲明：如主文所示。
三、被告丙○則以：被告甲○○確非其自原告受胎所生等語，並
    聲明：認諾原告之請求。
四、原告主張之事實，業據原告提出戶籍謄本二份為證，復揆諸
    卷附之中國醫藥大學附設醫院診斷證明書，其上記載：「經
    ＤＮＡ比對，蔡錦聰（假定父親）與甲○○（小孩）之間，
    彼此血緣標誌吻合，應具親子關係」等語，此有上開診斷證
    明書乙紙在卷足憑。此外，被告丙○到庭對上開事實亦不爭
    執。是以，原告雖未進行血緣之鑑定，然否認子女訴訟，係
    確定該子女之真實身分，重在實質身分之調查，故鑑定當事
    人間之血緣關係，並非推翻子女婚生推定之唯一方法，審酌
    上開事證，本院認為原告主張被告甲○○非被告丙○自原告
    受胎所生乙情，應堪採信。
五、按從子女出生日回溯第一百八十一日起至第三百零二日止，
    為受胎期間；妻之受胎，係在婚姻關係存續中者，推定其所
    生子女為婚生子女。前項推定，如夫妻之一方能證明妻非自
    夫受胎者，得提起否認之訴。但應於知悉子女出生之日起，
    一年內為之，民法第一千零六十二條第一項、第一千零六十
    三條定有明文。上開民法之規定，即屬婚生推定之規定，欲
    否認婚生推定者，僅得由夫妻之一方依民法第一千零六十三
    條第二項之規定提起否認子女之訴，在夫妻之一方提起否認
    子女之訴得有勝訴之確定判決前，無論何人皆不得為反於婚
    生推定之主張（最高法院七十五年度臺上字第二０七一號判
    例參照）。本件被告甲○○之受胎期間，既在原告與被告丙
    ○婚姻關係存續中，依法自應推定甲○○為原告與被告丙○
    之婚生子女，然甲○○既非被告丙○自原告受胎所生等情，
    已如前述，則原告於九十四年九月十六日，即在知悉子女出
    生之日起一年內，提起本件否認子女訴訟，依前揭法律規定
    ，為有理由，應予准許。
六、訴訟費用負擔之依據：民事訴訟法第七十八條、第八十五條
    第一項前段。
中　　華　　民　　國　　94　　年　　12　　月　　30　　日
                  家事法庭  法　官　林三元
以上正本係照原本作成。
如對本判決上訴，須於判決送達後二十日之不變期間內，向本院
提出上訴狀。
中　　華　　民　　國　　94　　年　　12　　月　　30　　日
　　　　　　　　　　　　　　書記官
